【裁判字號】    96,家訴,7
【裁判日期】    970321
【裁判案由】    回復繼承權
【裁判全文】
臺灣苗栗地方法院民事判決      96年度家訴字第7號
原      告  甲○○
                        一單元.
法定代理人  壬○
訴訟代理人  陳建瑜律師
被      告  乙○○
            丁○○
前二人共同
法定代理人  癸○○
被      告  辛○○
            丙○○
                        號
            己○○
                        號
            戊○○
前三人共同
訴訟代理人  子○○
                        號
上列當事人間確認親子關係存在事件，本院於民國96年3 月7 日
言詞辯論終結，判決如下：
    主      文
確認原告（男、民國82年5 月14日出生）與庚○○（即Lin Chun
Tien、男、民國53年3 月16日出生、身分證統一編號為Ｚ0000000
00號、已於86年1 月22日死亡）間之親子關係存在。
訴訟費用由被告負擔。
    事實及理由
一、原告主張略以：原告於民國82年5 月14日出生於南非共和國
    ，為訴外人庚○○（即Lin ChunTien、男、53年3 月16日出
    生、身分證統一編號為Ｚ000000000號、已於86年1 月22日死
    亡）與生母壬○所生之非婚生子女，原告生父庚○○為具有
    中華民國國籍之台灣地區人民，原告生母壬○則為中華人民
    共和國之大陸地區人民，原告出生後與生父庚○○、生母壬○共同居住於南非。被告乙○○、丁○○為原告生父庚○○
    與其配偶癸○○所生之婚生子女，被告辛○○、丙○○、己○○、戊○○則為原告生父庚○○之兄弟姊妹，均居住於台
    灣地區。嗣因生父庚○○於86年1 月22日於南非遭槍殺身亡
    ，且原告遲未能辦理戶籍登記，迄今無法入境台灣，原告之
    祖父母（即庚○○之父母）林樹枝、林曾富妹亦先後於89年
    3 月10日及90年3 月6 日死亡，原告對於祖父母之遺產本有
    代位繼承權，但被告乙○○、丁○○、辛○○、丙○○、己○○、戊○○對原告與生父庚○○之親子血緣關係有所質疑
    ，未併列原告為祖父母遺產之法定繼承人，僅由被告等人分
    配祖父母之遺產，致侵害原告之繼承權。雖兩造於本件審理
    期間就遺產分割部分業已當庭達成和解，然因原告生父已死
    亡，原告與生父庚○○之親子血緣關係仍有確認之必要，以
    使原告得以認祖歸宗，及辦理台灣地區之戶籍登記，並取得
    身分證。為此，訴請判決如主文所示。
二、被告陳述略以：曾聽聞原告為訴外人庚○○之非婚生子女，
    但因訴外人庚○○已死亡，遲未確認原告與訴外人庚○○之
    親子血緣關係，茲於本件訴訟審理期間，由庚○○之子即被
    告乙○○協同原告至法務部調查局作血緣鑑定，鑑定結果無
    法排除兩人有同父異母之手足血緣關係，故同意依據血緣鑑
    定結果及法律規定為裁判。
三、按確認法律關係之訴，非原告有即受確認判決之法律上利益
    者，不得提起之；確認證書真偽或為法律關係基礎事實存否
    之訴，亦同；民事訴訟法第247 條第1 項定有明文。又此所
    謂即受確認判決之法律上利益，係指因法律關係之存否不明
    確，致原告在私法上之地位有受侵害之危險，而此項危險得
    以對於被告之確認判決除去之者而言。故確認法律關係成立
    或不成立之訴，苟具備前開要件，即得謂有即受確認判決之
    法律上利益（最高法院42年臺上字第1031號判例參照）。
四、經查，原告主張其為訴外人庚○○之非婚生子女，因生父庚○○於86年1 月22日死亡，原告遲未能辦理戶籍登記，迄今
    無法入境台灣，原告之祖父母林樹枝、林曾富妹先後於89年
    3 月10日及90年3 月6 日死亡，均未併列原告為祖父母遺產
    之法定繼承人，雖兩造於本件審理期間就遺產分割部分業已
    當庭達成和解，然原告與生父庚○○之親子血緣關係仍有確
    認之必要，以使原告得以認祖歸宗，及辦理台灣地區之戶籍
    登記，並取得身分證等情，業據原告提出其出生證明、原告
    生母林偉之南非護照、庚○○之護照、庚○○之死亡證明、
    律師函、庚○○配偶癸○○之書信等件附卷為憑，復經本院
    依職權函請庚○○之婚生子女即被告乙○○協同原告至法務
    部調查局作血緣鑑定，經雙方於96年10月29日至該局採取口
    腔黏膜細胞受驗，鑑定結果無法排除兩人有同父異母之手足
    血緣關係，被告亦當庭表示同意依據血緣鑑定結果及法律規
    定為裁判，茲審酌被告遲未能辦理戶籍登記，迄今仍無法入
    境台灣，則原告與庚○○間是否具有親子關係，即得藉此確
    認判決以除去原告身分上之不安狀態，應認原告有即受確認
    判決之法律上利益。又關於確認親子關係訴訟之當事人，原
    告起訴請求確認親子關係存在時，原則上應以主張與之具有
    親子關係之生父為被告，倘其生父已死亡，應以生父之繼承
    人為被告，提起確認其與已故生父間親子關係存在之訴。本
    件原告主張其生父庚○○已歿，則原告為求確認與生父間之
    親子關係存在，自得以全體繼承人即乙○○、丁○○、辛○○、丙○○、己○○、戊○○等人為被告而提起本件確認訴
    訟。綜上論述，堪信原告之主張為真正，從而原告依民事訴
    訟法第247 條之規定提起本件確認親子關係之訴，請求確認
    其與生父庚○○間之親子關係存在，為有理由，應予准許，
    爰判決如主文所示。
五、因本案事證已臻明確，其餘主張、陳述及所提之證據，均毋
    庸再予審酌，附此敘明。
六、據上論結，本件原告之訴為有理由，依民事訴訟法第78條、
    第85條第1 項前段，判決如主文。
中    華    民    國    97    年    3     月    21    日
                  家事庭法  官  李麗萍
正本係照原本作成。
如對本判決上訴，須於判決送達後20日內向本院提出上訴狀，並
繳納上訴費用新台幣4,500元。
                        書記官  丁文宏
中    華    民    國    97    年    3     月    21    日


司法院資訊處製作；財團法人民間司法改革基金會備份。
